【裁判字號】    89,訴,2339
【裁判日期】    900417
【裁判案由】    第三人異議之訴
【裁判全文】
臺灣臺南地方法院民事判決  八十九年度訴字第二三三九號
    原      告  甲○○
    訴訟代理人  丁○○
                丙○○
                乙○○
    被      告  昇邦營造股份有限公司
    法定代理人  己○○
    訴訟代理人  戊○○
右當事人間請求確認工程款請求權之訴事件，本院判決如左：
    主    文
確認訴外人明英工程有限公司對被告在新臺幣壹佰零伍萬元範圍內，有工程款請求權
存在。
訴訟費用由被告負擔。
    事    實
甲、原告方面：
一、聲明：求為判決如主文所示。
二、陳述：
（一）原告持有訴外人明英工程有限公司（下稱明英公司）簽發之本票二紙，票面額
      共計新台幣（下同）一百零五萬元，經鈞院裁定准許強制執行，原告並於八十
      九年九月十五日接獲鈞院以八十九年度南院執字第一八五七三號執行命令，命
      被告將應給付訴外人明英公司之工程款，在原告上開債權一百零五萬元範圍內
      ，禁止被告向訴外人明英公司清償，即禁止明英公司收取，而逕交原告收取在
      案。詎被告竟在接到命令後提出異議，復稱該工程款已在八十九年二月二十四
      日，分配給其下包銘鎰工程有限公司（下稱銘鎰公司）等，經向訴外人明英公
      司查詢得知訴外人明英公司在八十九年二月二十二日以存證信函向被告索討工
      程款，並告知銘鎰工程有限公司有溢領工程款情事。
（二）被告尚有一百零六萬餘元未給付給訴外人明英公司（下稱系爭工程款），業據
      被告於八十九年十二月十二日所提民事答辯狀中記載無誤。則被告既承認應給
      付訴外人明英公司系爭工程款，卻提異議之訴，稱訴外人與其所言其他債權人
      之工程款未清，請原告另循法律途徑解決，嚴重影響原告執行之權利，為此提
      起本件訴訟。
（三）被告所稱將未付款依比例發給下包銘鎰公司是否有經過訴外人明英公司認定或
      同意？付款後有無通知明英公司？如未經明英公司認定又無法院之債權證明而
      私相受授，與法不符。另被告稱原告非下包承作人，請求扣押依法不合，然原
      告已取得法院執行名義，而明英公司存在於被告處還有應收款，依法自可執行
      。
三、證據：提出工程合約一份、存證信函四件為證。
乙、被告方面：
一、聲明：求為判決駁回原告之訴，如受不利判決願供擔保請准宣告假執行。
二、陳述：
（一）鈞院八十九年執字第一八五七三號強制執行事件，已由原告撤回執行，並撤銷
      執行命令在案。
（二）被告承包國醫中心圍牆，部分工程發包交由訴外人明英公司轉包由銘鎰公司等
      承造，工程完成，有剩餘尾款一百零六萬三千一百六十八元未給付，惟明英公
      司對於下包廠商尚有二百二十三萬八千四百六十五元未支付，被告通知債務人
      明英公司與下包廠商於八十九年二月十五日及同年月二十四日在被告公司協商
      解決，訴外人明英公司負責人二次均未出席，最後決定該工程尾款由下包廠商
      平均分配，並找訴外人明英公司負責人陳俊祺出面解決，至今陳俊祺均不出面
      處理。
（三）本件原告並非下包廠商，其與訴外人明英公司負責人陳俊祺聯絡，要求扣押工
      程款，依法不合。
三、證據：提出本院民事執行處八十九年十月九日八十九南院鵬執合字第一八五七三
    號通知一件、請款、放款明細表一份、債權人會議記錄一份、債權協議書一份為
    證。
丙、本院依職權調閱本院民事執行處八十九年度執字第一八五七三號執行卷。
    理    由
一、原告起訴主張其執有訴外人明英公司簽發之本票，票面金額合計一百零五萬元，
    經於票載到期日提示請求付款不獲兌付，原告乃持票向本院聲請裁定准許強制執
    行，經本院以八十九年度票字第二四０六號民事裁定（下稱系爭執行名義）准許
    後，已經向本院民事執行處聲請對明英公司之財產為強制執行，原告並於八十九
    年九月十五日接獲本院以八十九年度南院執字第一八五七三號執行命令，命被告
    將應給付訴外人明英公司之工程款，在原告上開債權一百零五萬元範圍內，禁止
    被告向訴外人明英公司清償，而應逕交原告收取在案。詎被告竟在接到命令後提
    出異議，然訴外人明英公司與被告訂有工程合約，承攬被告國醫中心圍牆工程，
    被告於答辯狀中亦自認迄今尚積欠訴外人明英公司一百零六萬餘元之工程款，其
    提出異議顯無理由，為此，提起本訴請求確認訴外人明英公司對於被告有一百零
    五萬元之工程請求權存在等語。被告則以：伊並不否認尚積欠訴外人明英公司一
    百零六萬三千一百六十八元之工程款，惟明英公司對於下包廠商尚有二百二十三
    萬八千四百六十五元未支付，被告已與下包廠商達成協議，將系爭工程款平均分
    配予下包廠商，並找訴外人明英公司負責人陳俊祺出面解決，然至今陳俊祺均不
    出面處理等語，資為抗辯。
二、原告主張訴外人明英公司與被告訂有工程合約，承攬被告國醫中心圍牆工程，被
    告迄今尚積欠訴外人明英公司至少一百零六萬餘元之工程款，其執有訴外人明英
    公司簽發之本票，票面金額合計一百零五萬元，經於票載到期日提示請求付款不
    獲兌付，原告乃持票向本院聲請裁定准許強制執行，經本院以八十九年度票字第
    二四０六號民事裁定准許後，已經向本院民事執行處聲請對明英公司之財產為強
    制執行，原告並於八十九年九月十五日接獲本院以八十九年度南院執字第一八五
    七三號執行命令，命被告將應給付訴外人明英公司之工程款，在原告上開債權一
    百零五萬元範圍內，禁止被告向訴外人明英公司清償，而應逕交原告收取在案，
    被告卻在接到命令後提出異議等事實，業據提出工程合約一份、存證信函四件為
    證，復經本院調閱本院八十九年度執字第一八五七三號民事執行卷宗查核屬實，
    被告亦自認尚欠訴外人明英公司工程款一百零六萬三千一百六十八元之工程款，
    堪認原告主張為真實。
三、按第三人不承認債務人之債權或其他財產權之存在，或於數額有爭議或有其他得
    對抗債務人請求之事由時，應於接受執行法院命令後十日內，提出書狀，向執行
    法院聲明異議；第三人依前條第一項規定聲明異議者，執行法院應通知債權人，
    債權人對於第三人之聲明異議認為不實時，得於收受前項通知後十日內向管轄法
    院提起訴訟，並應向執行法院為起訴之證明及將訴訟告知債務人；債權人未於前
    項規定期間內為起訴之證明者，執行法院得依第三人之聲請，撤銷所發執行命令
    ，強制執行法第一百十九條第一項、第一百二十條第一項、第二項、第三項分別
    定有明文。本件被告於原告向本院民事執行處聲請執行被告應給付訴外人明英公
    司之工程款時，經被告聲明異議，已如前述，則原告依上開規定本得對被告提起
    訴訟。至原告雖於八十九年十月九日撤回上開執行程序，然其撤回者，僅執行之
    程序，系爭執行名義並未因此而失效，原告如查獲訴外人明英公司任何財產，仍
    得隨時據以聲請強制執行，今原告認訴外人明英公司對被告尚有超過一百零五萬
    元之工程款債權存在，既經被告於上開執行程序中異議，並於本件訴訟程序中爭
    執，原告如不依法起訴，日後執行仍有相同之困難，則原告對於訴外人明英公司
    自有難以受償之危險，是原告自有起訴確認之必要。被告抗辯：原告已經撤回執
    行程序，不得提起本件訴訟云云，並不足採。
四、次按債權人基於債之關係，得向債務人請求給付，固為民法第一百九十九條所明
    定；然債之關係，係存在於雙方當事人間，僅具相對性（最高法院八十七年度台
    抗字第二三一號判例意旨參照），債權人對於債務人之債權，不因債務人與第三
    人合意轉讓而失其存在。本件被告雖又抗辯：伊已與訴外人明英公司之其他下包
    廠商合意，將其應給付予訴外人明英公司之工程款平均分配予下包廠商云云，固
    據提出債權人會議記錄一份、債權協議書一份為證，然此未經明英公司同意，亦
    為被告所自認，則被告與上開下包廠商間之協議，對於明英公司即不生效力，明
    英公司對於被告之工程款請求權不因上開協議而受影響，是被告抗辯：伊依上開
    協議應將系爭工程款付與訴外人明英公司之下包廠商，而認明英公司對伊已無債
    權云云，於法不合，亦不足採。
五、綜上，原告提起本件訴訟有確認之利益，而被告尚積欠訴外人明英公司一百零六
    萬三千一百六十八元，且該債務不因伊與第三人達成協議而受影響。從而，原告
    請求確認訴外人明英公司對被告在一百零五萬元範圍內有工程款請求權存在，為
    有理由，應予准許。
六、被告雖聲明願供擔保請准宣告免為假執行，惟原告所提為確認之訴，又未為假執
    行之聲請，本院無從為假執行之諭知，被告此部分聲明，核無宣告必要，附此敘
    明。
七、結論：原告之訴為有理由，依民事訴訟法第七十八條，判決如主文。
中      華      民      國    九十      年      四      月      十七    日
                                臺灣臺南地方法院民事第一庭
~B法      官  李杭倫
右為正本係照原本作成
如對本判決上訴，須於判決送達後廿日內向本院提出上訴狀
中      華      民      國    九十      年      四      月      十七    日
~B法院書記官  汪維屏


司法院資訊處製作；財團法人民間司法改革基金會備份。
